臺灣新竹地方法院民事小額判決  
109年度竹小字第669號
原      告  林義淇  
被      告  吳沅翔  


上列當事人間請求損害賠償事件，經臺灣桃園地方法院移轉管轄
而來（109年度桃小字第2142 號），本院於民國110 年2 月19日
辯論終結，判決如下：
    主      文
被告應給付原告新臺幣貳萬元，及自民國一一○年一月十二日起
至清償日止，按週年利率百分之五計算之利息。
訴訟費用新臺幣壹仟元由被告負擔。
本判決得假執行。
    事實及理由
壹、程序方面
　　被告經合法通知，未於言詞辯論期日到場，核無民事訴訟法
    第386 條各款所列情形，爰依原告聲請，由其一造辯論而為
    判決。
貳、實體方面
一、原告起訴主張：
    被告依社會生活通常經驗，可預見詐騙集團經常利用他人所
    申請之虛擬貨幣比特幣電子錢包，藉以獲取不法利益並逃避
    執法人員之追查，亦知提供比特幣帳戶予他人使用，常與財
    產犯罪密切相關，可能遭犯罪集團使用為從事財產犯罪及處
    理犯罪所得之工具，藉以取得贓款及掩飾犯行，逃避檢警人
    員追緝，詎其於民國108 年3 月間某日，經由友人潘昇奕（
    另由警方追查中）之介紹，而認識通訊軟體LINE上使用暱稱
    「客服人員」帳號之不詳詐騙集團成員，得知提供1 個Bito
    EX虛擬貨幣帳戶（下稱比特幣帳戶）予對方可獲得新臺幣（
    下同）3,500 元之報酬，竟基於提供比特幣帳戶予他人使用
    ，他人若持以從事犯罪亦無違反其本意之不確定幫助故意，
    於108 年4 月28日0 時20分許，在桃園市○○區○○○路000 號
    自遊空間網咖店，商請不知情之友人許正和（業經檢察官為
    不起訴處分）向泓科科技有限公司（下稱泓科公司）申辦比
    特幣帳戶後，旋以通訊軟體LINE將該比特幣帳戶之帳號及密
    碼等資料傳送予「客服人員」，而容任他人作為詐騙不特定
    人匯款及取得贓款、掩飾犯行之犯罪工具，被告並因而取得
    3,500 元之報酬。嗣該詐騙集團取得上開比特幣帳戶之帳號
    及密碼後，即共同意圖為自己不法之所有，基於詐欺取財之
    犯意聯絡，於108 年5 月6 日，撥打電話及傳送LINE訊息予
    原告，佯稱其有提供援交性服務，惟客人需先支付意外金云
    云，致原告陷於錯誤，於同日17時10分許，在新竹縣○○市○○
    路00號全家便利商店竹北新竹義店，以虛擬繳費之方式，支
    付現金2 萬元購買比特幣，並經由BitoEX交易平台存入許正
    和申辦之上開比特幣帳戶內。嗣原告發覺受騙後報警處理而
    循線查獲。被告上開不法行為，業經本院以109年度易字第2
    03號刑事判決被告幫助犯詐欺取財罪確定，被告應對原告負
    侵權行為損害賠償責任。為此，爰依侵權行為之法律關係，
    請求被告賠償2萬元，及自起訴狀繕本送達翌日（即110年1
    月12日）起至清償日止，按週年利率5%計算之利息。並聲明
    如主文第1 項所示。
二、被告未於言詞辯論期日到場，亦未提出書狀作何聲明或陳述
    。　
三、原告主張之前開事實，有本院109年度易字第203號刑事判決
    附卷可按，且經本院依職權調閱該刑事案卷全卷，依該刑事
    判決所載，被告就其所涉犯行已坦承在卷，並有全家便利商
    店代收款繳款證明（顧客聯）、全家購買明細、內政部警政
    署反詐騙案件紀錄表、LINE對話紀錄翻拍照片、訴外人許正
    和向泓科公司申辦比特幣帳戶相關資料及交易明細等附於該
    刑事卷內可佐，又被告迄未到庭為任何聲明或陳述，亦未提
    出任何有利於己之聲明、陳述或證據，以供本院審酌，本院
    依調查證據之結果及斟酌全辯論意旨，自堪信原告之主張為
    真實。
四、按因故意或過失，不法侵害他人之權利者，負損害賠償責任
    ；故意以背於善良風俗之方法，加損害於他人者亦同。數人
    共同不法侵害他人之權利者，連帶負損害賠償責任；不能知
    其中孰為加害人者，亦同；造意人及幫助人，視為共同行為
    人，民法第184 條第1 項及第185 條分別定有明文。又侵權
    行為乃對於被害人所受之損害，由加害人予以填補，俾回復
    其原有財產狀態之制度（最高法院86年度台上字第1705號判
    決意旨參照）。再按連帶債務之債權人，得對於債務人中之
    一人或數人或其全體，同時或先後請求全部或一部之給付；
    連帶債務未全部履行前，全體債務人仍負連帶責任；民法第
    273條規定甚明。查被告以前述方法將上開比特幣帳戶之帳
    號及密碼等資料傳送予該詐騙集團成員，容任該詐騙集團成
    員作為詐騙原告匯款及取得贓款、掩飾犯行之犯罪工具，被
    告因此獲得3,500元不法報酬，而該詐騙集團成員實施前揭
    詐術，使原告陷於錯誤而依指示用虛擬繳費方式，支付現金
    2 萬元購買比特幣，並經由BitoEX交易平台存入上開比特幣
    帳戶內，堪認被告確有幫助該詐騙集團成員詐取原告財物之
    侵權行為，且該詐騙集團成員之行為與原告遭詐欺所受損害
    之間亦有相當因果關係。又依前述，幫助人視為共同行為人
    ，被告與該詐騙集團成員即屬共同侵權行為人，對原告之損
    害，應負連帶賠償責任。再者，並無證據可供佐證原告所受
    損害，業經該詐騙集團成員賠償。是以，原告依侵權行為之
    法律關係，請求被告對於原告所受2萬元之損害負賠償責任
    ，及自起訴狀繕本送達翌日（即110年1月12日）起至清償日
    止，按週年利率5%計算之利息，於法洵屬有據。
五、綜上所述，原告依侵權行為之法律關係，就其損害2萬元請
    求被告賠償，並加計法定遲延利息，為有理由，應予准許。
六、本件係依民事訴訟法第436 條之8 第1 項適用小額訴訟程序
    所為之判決，依同法第436 條之20規定，應就被告敗訴部分
    ，依職權宣告假執行。
七、訴訟費用負擔之依據：民事訴訟法第78條。並依同法第436
    條之19第1 項規定，確定訴訟費用之負擔如主文第3 項所示
    。
中　　華　　民　　國　　110 　年　　3 　　月　　5 　　日
                  新竹簡易庭  法　官  李珮瑜
以上正本證明與原本無異。
如不服本判決，須以違背法令為理由，於判決送達後20日內向本
庭提出上訴狀（應按他造當事人之人數附繕本）；如委任律師提
起上訴者，應一併繳納上訴審裁判費。
中　　華　　民　　國　　110 　年　　3 　　月　　5 　　日
                              書記官　蕭宛琴
　　　　　　　　　　　　　　　
附錄：
一、民事訴訟法第436 條之24第2 項：
    對於小額程序之第一審裁判上訴或抗告，非以其違背法令為
    理由，不得為之。
二、民事訴訟法第436 條之25：
    上訴狀內應記載上訴理由，表明下列各款事項：
    ㈠原判決所違背之法令及其具體內容。
    ㈡依訴訟資料可認為原判決有違背法令之具體事實。
三、民事訴訟法第436 條之32條第2 項：
    第438 條至第445 條、第448 條至第450 條、第454 條、第
    455 條、第459 條、第462 條、第463 條、第468條、第469
    條第1 款至第5 款、第471 條至第473 條及第475 條第1 項
    之規定，於小額事件之上訴程序準用之。